臺灣臺北地方法院刑事判決　　　　　　　　　　　　　　九十年度訴字第七九八號
　　公　訴　人　臺灣臺北地方法院檢察署檢察官
　　被　　　告　甲○○
　　選任辯護人　陳鄭權律師
　　　　　　　　林雅君律師
　　　　　　　　劉君豪律師
右列被告因違反毒品危害防制條例案件，經檢察官提起公訴（九十年度偵字第九六八
一、一０四八八號），本院判決如左：
    主      文
甲○○無罪。
    理      由
一、公訴意旨略以：被告甲○○與乙○○為同居男女朋友關係，基於幫助乙○○販賣
    第二級毒品ＭＤＭＡ之概括犯意（乙○○業經本院於民國九十一年一月三十一日
    以九十年度訴字第五五三號判處有期徒刑十六年，嗣經台灣高等法院於九十一年
    五月二十九日以九十一年度上訴字第八二六號判決上訴駁回，再經最高法院於九
    十一年九月四日以九十一年度台上字第四八八五號裁判上訴駁回確定），竟自九
    十年一月間起至九十年三月間止，先為乙○○謄寫其販賣ＭＤＭＡ之紀錄，並連
    續依乙○○之指示，在帳簿上記載其與駱瑞典（另案偵辦中）及不詳年籍姓名綽
    號「阿福」、「阿強」、「阿淦」、「阿宏」、「士林」、「小陳」、「扣子」
    等人之交易紀錄。案經台灣台北地方法院檢察署檢察官自動檢舉簽分偵辦，因認
    被告甲○○涉犯幫助違反毒品危害防制條例第四條第二項之販賣第二級毒品罪嫌
    云云。
二、按犯罪事實應依證據認定之，無證據不得推定其犯罪事實。又不能證明被告犯罪
    者，應諭知無罪之判決，刑事訴訟法第一百五十四條、第三百零一條第一項分別
    定有明文。次按事實之認定，應憑證據，如未能發現相當證據，或證據不足以證
    明，自不能以推測或擬制之方法，為裁判基礎（最高法院四十年台上字第八六號
    判例參照）。再認定犯罪事實，所憑之證據，雖不以直接證據為限，間接證據亦
    包括在內，然無論直接或間接證據，其為訴訟上之證明，須於通常一般之人均不
    致於有所懷疑，而得確信其為真實之程度者，始得據之為有罪之認定，倘其證明
    尚未達到此一程度，而有合理性懷疑之存在時，即無從為有罪之認定，此亦有最
    高法院七十六年台上字第四九八六號判例可資參照。又幫助犯，指出於故意，就
    他人犯罪行為之實施，於事前或事中提供助力，便利其犯罪遂行之行為人，刑法
    亦稱為從犯，刑法就幫助行為之認定於方法手段上並未加以限制，但必以就正犯
    犯罪之實現而言，屬直接而重要之助力行為始可，倘與正犯之實行毫無關係或係
    無關緊要之行為，則難以幫助行為視之。末按「刑法第四十四條第一項（即現行
    刑法第三十條第一項）係以與正犯有共同之認識而幫助實施為要件，若於正犯之
    犯罪無共同之認識，或於正犯犯罪已經完成而僅止事後加功者，即不能謂有共犯
    之關係。」、「刑法上之從犯，以在他人實施犯罪行為前或實施中，予以助力，
    為構成要件。若於他人犯罪完成後為之幫助，除法律別有處罰規定，應依其規定
    論處罪刑外，尚難以從犯之例相繩。」，復經最高法院分別著有十八年上字第二
    八七號、二十八年上字第一一五六號判例可資查照。
三、本件公訴人認被告甲○○涉有前揭幫助違反毒品危害防制條例第四條第二項之販
    賣第二級毒品犯行，無非以被告甲○○之自白、證人乙○○之證言及帳簿影本等
    件為主要論據。訊據被告甲○○對於與證人乙○○交往期間，曾應證人乙○○之
    請，為證人乙○○謄寫帳簿一至二次之事實坦承不諱，然堅決否認有何犯行，辯
    稱：證人乙○○係伊同居男友，當時證人乙○○要伊從舊帳冊及紙條上謄寫該等
    紀錄時，並未告知該等紀錄之內容及代號係何含意，故不知該等紀錄為證人乙○
    ○販賣毒品之交易紀錄等語。
四、經查：
    （一）證人乙○○涉犯違反毒品危害防制條例第四條第二項之販賣第二級毒品及
          製造第二級毒品之犯行，業經本院於九十一年一月三十一日以九十年度訴
          字第五五三號判處有期徒刑十六年，嗣經台灣高等法院於九十一年五月二
          十九日以九十一年度上訴字第八二六號判決上訴駁回，再經最高法院於九
          十一年九月四日以九十一年度台上字第四八八五號裁判上訴駁回確定，有
          本院九十年度訴字第五五三號刑事判決、台灣高等法院九十一年度上訴字
          第八二六號刑事判決及最高法院九十一年度台上字第四八八五號刑事判決
          附卷可參。被告復坦認曾應證人乙○○之請，為證人乙○○謄寫帳簿紀錄
          等情，核與證人乙○○所證曾請被告為其謄寫販賣毒品之交易明細等帳簿
          紀錄等語相符，又有帳簿影本在卷可查，是證人乙○○確有販賣第二級毒
          品之犯行，被告並曾為證人乙○○謄寫販賣毒品之交易明細於帳簿等情，
          均堪認定。
    （二）惟被告為證人乙○○謄寫該帳簿紀錄之所為，是否屬於刑法上所謂之幫助
          犯。查被告於偵訊及本院審理中均堅詞否認知悉證人乙○○有販賣第二級
          毒品之情事，則公訴人認被告係出於「幫助」證人乙○○「販賣」第二級
          毒品之犯意而為證人乙○○謄寫帳簿紀錄，並認被告對此犯行業已自白不
          諱，即有誤會。參之證人乙○○所證「（問：甲○○知道你在販毒？）買
          賣時她不在場，事後記在一張紙上給她看。」、「（問：你叫甲○○謄寫
          的資料，都是你已經交易完畢或有還沒有交易完的資料？）都是已經交易
          完畢的資料。」、「（問：你請甲○○謄寫的資料，都是你已經買賣毒品
          交易完成以後才請她幫你謄寫？）是的。」等語（見九十年四月二日偵訊
          筆錄、本院九十年九月十日訊問筆錄），是被告縱有為證人乙○○謄寫帳
          簿紀錄，然被告所為謄寫帳簿之行為既已在證人乙○○販賣第二級毒品犯
          行之犯罪行為完成後，被告所為顯屬事後幫助而與刑法上所謂之幫助犯構
          成要件有間，揆之前揭說明，本難以刑法上所謂之幫助犯相繩。
    （三）再者，證人乙○○並證稱：「（問：甲○○知道那是毒品帳冊？）她不知
          道。」、「（問：甲○○知道你在販毒？）她知道後，就與我分開了。」
          、「（問：她知道你在販賣ＭＤＭＡ？）她不知道。」、「（問：你有無
          告訴被告甲○○ＭＤ就是代表ＭＤＭＡ？）沒有，從來沒有過。」、「（
          問：甲○○是否有看過這些毒品？）沒有。」、「（問：甲○○幫你謄寫
          時，你有無告訴她這些代號代表的意思是什麼？）沒有。」、「（問：許
          小娟本人有無問過你這些代號代表什麼？）她有問過，但是我告訴她不要
          問那麼多。」、「（問：謄寫時，甲○○有無問你為何要謄寫及上面代表
          什麼意思？）我叫她不要問那麼多，所以她就沒有再繼續問了。」、「（
          問：你販賣ＭＤＭＡ的事情有無給甲○○知道？）沒有。」等語（見九十
          年四月二日、五月十四日偵訊筆錄、本院九十年九月十日訊問筆錄），亦
          與被告所辯當時伊不知為證人乙○○所謄寫之帳簿紀錄為證人乙○○販賣
          第二級毒品之交易紀錄等語，互核相符，是被告顯亦無「幫助」證人黃建
          壽「販賣」第二級毒品之故意，甚為灼然。參以本院九十年度訴字第五五
          三號刑事判決、台灣高等法院九十一年度上訴字八二六號刑事判決亦均為
          相同之認定，認為本案被告確係在不知情之情形下為證人乙○○謄寫帳簿
          紀錄，有該二份判決在卷可查，尤足認被告確無幫助證人乙○○販賣第二
          級毒品之犯罪故意。又雖證人乙○○於警詢中曾指稱被告知悉其販售ＭＤ
          ＭＡ藥丸云云，然證人乙○○於警詢中並未進一步指明被告究係何時知悉
          其有販賣第二級毒品之情事，是本院自難僅憑此隻字片語，即認被告為證
          人乙○○謄寫該帳簿時，業已知悉證人乙○○有販賣第二級毒品之犯行，
          是自不足為被告不利之認定。
    （四）至該帳簿紀錄，或可證明被告有為證人乙○○謄寫帳簿紀錄，然仍不足以
          證明被告所為涉有幫助販賣第二級毒品之犯行。
五、是綜上各情，被告所辯，堪以採信。此外，本院復查無其他積極證據足資證明被
    告有前揭公訴人所起訴之幫助販賣第二級毒品之犯行，揆之前揭說明，本院自難
    僅憑前揭被告之自白、證人乙○○之證言及帳簿影本等件，遽論被告確有公訴人
    所指之幫助違反毒品危害防制條例第四條第二項之販賣第二級毒品犯行，不能證
    明被告犯罪，自應依法諭知被告無罪之判決。
據上論斷，應依刑事訴訟法第三百零一條第一項，判決如主文。
本案經檢察官陳清茂到庭執行職務。
中      華      民      國      九十一    年    十一    月  二十九    日
                                      臺灣臺北地方法院刑事第五庭
                                          法  官  黃  紹  紘
右正本證明與原本無異。
如不服本判決，應於判決送達後十日內，向本院提出上訴狀。
                                          書記官  劉  新  怡
中      華      民      國      九十一    年    十一    月    二十九    日
